臺灣臺南地方法院刑事判決　　　　　　　96年度訴字第1220號
公　訴　人　臺灣臺南地方法院檢察署檢察官
被　　　告　甲○○
上列被告因偽造文書等案件，茲經檢察官提起公訴（96年度偵字
第284號），被告於本院準備程序進行中，已就被訴事實為有罪
之陳述，經本院合議庭裁定由受命法官獨任進行簡式審判程序，
判決如下：
    主  文
甲○○連續行使偽造私文書，足以生損害於公眾及他人，處有期
徒刑壹年肆月，減為有期徒刑捌月，緩刑伍年。緩刑期間付保護
管束，並向檢察官所指定之公益團體提供壹佰貳拾小時之義務勞
務。偽造「丙○○」之簽名壹佰零伍枚沒收。
    事實及理由
一、甲○○於民國92年10月間某日因協助其妹吳幸娟之同事丙○
    ○申辦台北富邦商業銀行股份有限公司發行之白金卡及台新
    國際商業銀行股份有限公司發行之信用卡，而持有丙○○之
    身分證、彰化銀行信用卡及彰化銀行活期儲蓄存款簿等資料
    影本。詎其竟基於偽造私文書暨行使、詐欺取財或得利、以
    不正方法利用自動付款設備取款之概括犯意，連續自92年10
    月28日起至94年8月10日止，持上開資料，並在信用卡申請
    書之正本申請人簽名欄上偽簽「丙○○」署名而偽造私文書
    ，且持以行使，冒用丙○○之名義，向附表一編號二至七所
    示6家銀行申辦信用卡，致該6家銀行承辦人陷於錯誤，誤以
    為係丙○○欲申辦信用卡，而分別核發如附表一編號二至七
    所示卡號之13張信用卡或現金卡予丙○○，足以生損害於丙
    ○○及前開6家銀行對於信用卡資料管理之正確性。又甲○
    ○以丙○○名義向該6家銀行申辦信用卡或現金卡時，於申
    請書留存之通訊住址均為其當時居住之台南市○○街275巷3
    弄31號，致使前開銀行寄出之13張信用卡及現金卡，均由甲
    ○○在該址取得；另甲○○為丙○○辦理之台北富邦銀行白
    金卡（係由丙○○在信用卡申請書簽名，再委由甲○○辦理
    ）因不符合申請資格，經台北富邦銀行承辦人員依申請書所
    留甲○○電話與甲○○照會，甲○○未徵得丙○○同意，陳
    稱同意改為申請金卡，致台北富邦銀行承辦人員陷於錯誤，
    而核發附表一編號1所示卡號之信用卡，並寄送至前址，同
    由甲○○取得該張信用卡。
    甲○○取得附表一所示之14張信用卡及現金卡後，於信用卡
    背面持卡人「簽名」欄上偽造「丙○○」署名，並於附表二
    至八（不含附表五-一及五-二）所示之日期、地點及特約商
    店，冒用丙○○名義，於信用卡簽帳單上之客戶存查聯及複
    寫商店自存根聯、請款聯「持卡人簽名欄」上，偽簽丙○○
    署名後，持交上開特約商店之店員而行使之，使特約商店之
    店員陷於錯誤而交付共值新台幣（下同）900,689元之財物
    或取得商業服務之不法利益；另持現金卡、信用卡於附表2
    至7所示日期、地點，向金融機構所設置之自動付款設備、
    或以電話預借現金（即附表四-二編號1、附表八編號1）或
    信用卡貸款（如附表七編號34），取得合計3,182,100元之
    金錢，足以生損害於丙○○及7家銀行之利益，嗣因甲○○
    週轉不靈，無力如期繳付消費款或借款，丙○○自95年5月
    間陸續收到各銀行催繳帳款之帳單，經查詢始知遭人冒名申
    辦，報警循線查知上情。
二、上開犯罪事實，有下列證據足資證明：
  (一)被告甲○○於警詢、偵訊及本院審理時之自白。
  (二)證人丙○○、李卓緯、林哲正、翁祥宙、柳信賢、郭家良、
    楊榮元、曾俊益、陳雅惠等指述被害情節。
  (三)證人吳幸娟之證述。
  (四)信用卡申請書影本、交易明細表、信用卡消費簽單影本及銀
    行自動提款機設備監視錄影帶翻拍照片。
三、論罪科刑：
  (一)查被告冒用丙○○之名義，於填寫附表二至七等6家銀行信
    用卡及現金卡申請書上，偽簽「丙○○」之署名，持以申請
    信用卡及現金卡等行為，及嗣後陸續持7家銀行核發之信用
    卡於特約商店消費，並在簽帳單上偽簽「丙○○」之署名，
    且持以行使交付店員之行為，係犯刑法216條、第210條之行
    使偽造私文書罪；又其上開行為致附表編號二至七等6家銀
    行因而陷於錯誤，以為係丙○○本人所申請，進而核發附表
    一（不含編號一）所示卡號之信用卡及現金卡共計13張，及
    台北富邦商業銀行以電話照會時，誤以為丙○○同意申請之
    白金卡變更為金卡，而核發附表一編號一所示之信用卡，嗣
    後持附表所示之信用卡行使後，因而使附表二所示特約商店
    店員陷於錯誤，同意簽帳消費交付財物或取得商業務服務之
    利益，係犯同法第339條第1項之詐欺取財罪、同條第2項之
    詐欺得利罪。至被告持信用卡或現金卡至提款機，以輸入密
    碼指令之不正方法，使提款機辨識系統對真正持卡人之識別
    陷於錯誤而交付預借如附表二至八所示之現金，以此不正方
    法由自動付款設備取得他人財物之犯罪行為，則係犯刑法第
    339條之2第1項之以不正方法由自動付款設備取款罪。
  (二)被告在上揭信用卡及現金卡申請書上及信用卡、現金卡背面
    持卡人欄偽造「丙○○」簽名、及在簽帳單上偽造「丙○○
    」署名之行為，係偽造信用卡、現金卡申請書及簽帳單私文
    書之部分行為，又此偽造私文書之低度行為，應為行使偽造
    私文書之高度行為所吸收，均不另論罪。
  (三)又被告行為後，刑法第55條關於牽連犯及同法第56條關於連
    續犯之規定，業於94年2月2日修正公布刪除，並於95年7月1
    日施行，此刪除雖非犯罪構成要件之變更，但已影響行為人
    刑罰之法律效果，自屬法律變更。是依新修正施行之刑法第
    2條第1項之規定，規範行為後法律變更所生新舊法律比較適
    用之準據法，於新刑法施行後，應適用新刑法第2條第1項之
    規定，為「從舊從輕」之比較。本件被告先後多次行使偽造
    私文書、詐欺取財、詐欺得利、以不正方法由自動設備取款
    之犯行，各該多次犯行之時間緊接，分別觸犯構成要件相同
    之罪名，顯係基於概括犯意反覆為之，本應各依連續犯各論
    以一罪，並各加重其刑；及所犯上開行使偽造私文書、詐欺
    取財、詐欺得利、以不正方法由自動付款設備取得他人財物
    罪間，有方法、結果之牽連關係，應從情節較重之行使偽造
    私文書罪論處。惟刑法修正後，因廢除連續犯及牽連犯之規
    定，故被告上揭犯行，依修正後之刑法規定，應依數罪分論
    併罰之。是依刑法第2條第1項規定比較新、舊法之結果，以
    行為時即修正前刑法第55條、第56條規定較有利於被告，故
    本件被告上開犯行，係各為連續犯，應各以一罪論，且因各
    罪間有方法結果之牽連關係，應從一重論以連續行使偽造私
    文書足以生損害於公眾及他人罪論處。
四、爰審酌被告之犯行，除因連續犯應加重其刑外，其學歷僅國
    中肄業，教育程度不高，觸犯本罪動機在於個人信用不佳，
    經營事業又需要資金周轉，始鋌而走險，雖其不法行為已嚴
    重危害信用卡及現金卡交易之安全，並侵害丙○○之權益，
    但其於犯行遭發現後，業已坦承犯行，犯後態度良好，且其
    冒用丙○○名義申辦信用卡及現金卡，並持之行使後，詐取
    財物或利益共計900,689元，借款金額亦高達3,182,100元，
    但期間亦有陸續償付消費款及借款，尚剩餘1,578,965元未
    清償，及其於本院審理96附民字第185號損害賠償事件時，
    已與被害人之一台新國際商業銀行達成和解等一切情狀，量
    處如主文所示之刑，以資懲儆。又本件被告犯罪時間在96年
    4月24日以前，所犯罪名又非中華民國96年罪犯減刑條例第3
    條所列不得減刑之範圍，應依同條例第2條第1項規定，減其
    宣告刑2分之1。末查依上開被告之前案紀錄表所載，其於74
    年間因違反動產擔保交易法，經本院判處拘役50日確定，已
    於75年8月29日拘役執行完畢；於77年間因誣告罪經判處有
    期徒刑8月，減為有期徒刑4月確定，因羈押折抵刑期期滿而
    於78年2月10日執行完畢；及於88年間違反都市計畫法，經
    本院判處拘役30日確定，已於88年7月20日易科罰金而執行
    完畢，並無其餘犯罪紀錄。是以，其素行雖非良善，亦非惡
    性重大，其因經濟困境始鋌而走險，誤觸刑章，如因此入獄
    服刑，僅使其清償能力更形惡化，益加無賠償被害人之可能
    ，因認被告所宣告之刑以暫不執行為適當，併依修正後刑法
    第74條第1項第2款規定（依最高法院95年第8次刑庭會議結
    論，應適用新法之規定），宣告緩刑5年，以啟自新。
五、被告於附表一（不含編號一）所示銀行之信用卡或現金卡申
    請書上或信用卡背面關於申請人簽名欄上偽造之「丙○○」
    署名共24枚，及於附表二至八所示消費之信用卡消費簽帳單
    上偽造之「丙○○」署押共81枚，雖未扣案，但無證據證明
    業已滅失，不問屬於犯人與否，應依刑法第219條之規定，
    併宣告沒收之。
六、依刑事訴訟法第273條之1第1項、第299條第1項前段、第310
    條之2、第454條，刑法第2條第1項、第216條、第210條、第
    219條、第339條第1項、第2項、第339之2第1項、第74條第1
    項第2款、第93條第1項第2款，修正前刑法第56條、第55條
    後段，刑法施行法第1條之1，中華民國96年罪犯減刑條例第
    2 條第1項第3款、第7條，判決如主文。
本案經檢察官乙○○到庭執行職務。
中　　華　　民　　國　　96　　年　　11　　月　　27　　日
　　　　　　　　　刑事第四庭    法　官　許蕙蘭
以上正本證明與原本無異
如不服本判決應於收受本判後10日內向本院提出上訴書狀，並應
敘述具體理由。如未敘述上訴理由者，應於上訴期間屆滿後20日
內向本院補提理由書狀（均須按他造當事人之人數附繕本）「切
勿逕送上級法院」。
  　　　　　　　　　　　　　　　書記官　卓春成
中　　華　　民　　國　　96　　年　　11　　月　　27　　日
附錄本案論罪科刑法條：
中華民國刑法第210條
（偽造變造私文書罪）
偽造、變造私文書，足以生損害於公眾或他人者，處5年以下有
期徒刑。
中華民國刑法第216條
（行使偽造變造或登載不實之文書罪）
行使第210條至第215條之文書者，依偽造、變造文書或登載不實
事項或使登載不實事項之規定處斷。
中華民國刑法第219條
（沒收之特例）
偽造之印章、印文或署押，不問屬於犯人與否，沒收之。
中華民國刑法第339條
（普通詐欺罪）
意圖為自己或第三人不法之所有，以詐術使人將本人或第三人之
物交付者，處5年以下有期徒刑、拘役或科或併科1千元以下罰金
。
以前項方法得財產上不法之利益或使第三人得之者，亦同。
前二項之未遂犯罰之。
中華民國刑法第339條之2
（違法由自動付款設備取得他人之物之處罰）
意圖為自己或第三人不法之所有，以不正方法由自動付款設備取
得他人之物者，處3年以下有期徒刑、拘役或1萬元以下罰金。
以前項方法得財產上不法之利益或使第三人得之者，亦同。
附表一
 ┌──┬───────┬──────┬───────┬──────────┬───┐
 │編號│  銀行名稱    │  申請時間  │  申請方式    │   核發之卡號       │備 註 │
 ├──┼───────┼──────┼───────┼──────────┼───┤
 │ 一 │台北富邦商業銀│92年11月7日 │甲○○於編號二│0000-0000-0000-0000 │      │
 │    │行股份有限公司│            │至七等6家銀行 │                    │      │
 ├──┼───────┼──────┤信用卡申請書或├──────────┼───┤
 │ 二 │復華商業銀行股│92年10月28日│現金卡申請書上│0000-0000-0000-0000 │      │
 │    │份有限公司    │            │填寫丙○○個人│                    │      │
 ├──┼───────┼──────┤資料，並於申請├──────────┼───┤
 │ 三 │聯邦商業銀行股│93年2月20日 │書簽名欄偽造「│0000-0000-0000-0000 │      │
 │    │份有限公司    ├──────┤丙○○」署名後├──────────┼───┤
 │    │              │93年12月15日│，向該6家銀行 │0000-0000-0000-0000 │未使用│
 │    │              ├──────┤申辦信用卡或現├──────────┼───┤
 │    │              │93年12月15日│金卡而行使之。│0000-0000-0000-0000 │      │
 ├──┼───────┼──────┤              ├──────────┼───┤
 │ 四 │台新國際商業銀│93年3月8日  │              │0000-0000-0000-0000 │      │
 │    │行股份有限公司├──────┤              ├──────────┼───┤
 │    │              │93年3月22日 │              │0000-0000-0000-0000 │未使用│
 │    │              ├──────┤              ├──────────┼───┤
 │    │              │93年4月19日 │              │0000-0000-0000-00   │      │
 ├──┼───────┼──────┤              ├──────────┼───┤
 │ 五 │中國信託商業銀│93年6月28日 │              │0000-0000-0000-0000 │      │
 │    │行股份有限公司├──────┤              ├──────────┼───┤
 │    │              │93年7月2日  │              │0000-0000-0000-0000 │未使用│
 ├──┼───────┼──────┤              ├──────────┼───┤
 │ 六 │玉山商業銀行股│93年9月24日 │              │0000-0000-0000-0000 │      │
 │    │份有限公司    ├──────┤              ├──────────┼───┤
 │    │              │93年9月24日 │              │0000-0000-0000-0000 │未使用│
 ├──┼───────┼──────┤              ├──────────┼───┤
 │七  │臺灣新光商業銀│94年8月10日 │              │0000-0000-0000-0000 │      │
 │    │行股份有限公司├──────┤              ├──────────┼───┤
 │    │              │94年8月10日 │              │0000-0000-0000-0000 │未使用│
 └──┴───────┴──────┴───────┴──────────┴───┘
